臺灣高等法院刑事判決
108年度侵上訴字第215號
上  訴  人  
即  被  告  0000-000000B（真實姓名及年籍均詳卷）
選任辯護人  陳宏奇律師（法扶律師）
上列上訴人因妨害性自主案件，不服臺灣臺北地方法院106年度
侵訴字第46號，中華民國108年5月30日第一審判決（起訴案號：
臺灣臺北地方檢察署106年度偵字第9946號），提起上訴，本院
判決如下：
    主  文
原判決關於有罪部分撤銷。
0000甲000000B無罪。
    理  由
壹、程序部分：
    按性侵害犯罪防治法所稱性侵害犯罪，係指觸犯刑法第221
    條至第227條、第228條、第229條、第332條第2項第2款、第
    334條第2項第2款、第348條第2項第1款及其特別法之罪；又
    行政機關、司法機關及軍法機關所製作必須公示之文書，不
    得揭露被害人之姓名、出生年月日、住居所及其他足資識別
    被害人身分之資訊，性侵害犯罪防治法第2條第1項、第12條
    第2項分別定有明文。另性侵害犯罪防治法第12條所定其他
    足資識別被害人身分之資訊，包括被害人照片或影像、聲音
    、住址、親屬姓名或其關係、就讀學校與班級或工作場所等
    個人基本資料，性侵害犯罪防治法施行細則第6條亦有明定
    。查本件上訴人即被告代號0000甲000000B（真實姓名及年
    籍均詳卷）既因觸犯刑法第224條之1之加重強制猥褻罪、刑
    法第224條之強制猥褻罪，經檢察官提起公訴，核與性侵害
    犯罪防治法第2條第1項規定之性侵害犯罪定義相符，因本院
    所製作之本案判決係屬必須公示之文書，為避免本案被害人
    身分遭揭露，依上開規定，對於本案被告即被害人繼父（代
    號0000甲000000B）、被害人代號0000甲000000（下稱甲女
    ）及被害人母親代號0000甲000000A（下稱A女）、同學鄭○○
    、老師陳○○之姓名、年籍資料等足資識別身分之資訊，均予
    以隱匿並註明參照卷內事證，合先敘明。
貳、實體部分：
一、公訴意旨略以：被告為成年人，係告訴人甲女（民國00年00
    月生）之繼父，為甲女之母親A女之配偶，被告明知甲女之
    年齡，竟對甲女分別為下列犯行：㈠於104年7、8月間之某日
    ，在斯時位於新北市新店區柴○路（住址詳卷）住處，利用
    與甲女獨處之機會，基於對未滿14歲之女子強制猥褻之犯意
    ，要求甲女坐在其腿上，違反甲女意願，隔著衣服及外褲，
    撫摸甲女之胸部及下體，並對甲女稱：「會跟媽媽一樣舒服
    」等語，猥褻甲女得逞。㈡於106年1、2月間之某日，在新北
    市新店區達○路（地址詳卷）住處，見A女已入睡，認有機可
    趁，復基於強制猥褻之犯意，要求甲女坐在其兩腿中間之位
    置，違反甲女意願，將手伸入甲女之內衣裡，撫摸甲女之胸
    部，並隔著外褲撫摸甲女下體，猥褻甲女得逞。因認被告涉
    犯刑法第224條之1之加重強制猥褻罪嫌、刑法第224條之強
    制猥褻罪嫌（被告另被訴涉犯性騷擾防治法第25條第1項之
    乘機性騷擾罪部分，業經原審判決無罪，被告及檢察官對該
    部分均未據上訴而確定，不在本院審理範圍）。
二、按犯罪事實應依證據認定之，無證據不得認定犯罪事實；不
    能證明被告犯罪者，應諭知無罪之判決，刑事訴訟法第154
    條第2項、第301條第1項分別定有明文。次按事實之認定，
    應憑證據，如未能發現相當證據，或證據不足以證明，自不
    能以推測或擬制之方法，以為裁判基礎。且刑事訴訟上證明
    之資料，無論其為直接證據或間接證據，均須達於通常一般
    人均不致於有所懷疑，而得確信其為真實之程度，始得據為
    有罪之認定，若其關於被告是否犯罪之證明未能達此程度，
    而有合理性懷疑之存在，致使無從形成有罪之確信，根據「
    罪證有疑，利於被告」之證據法則，即不得遽為不利於被告
    之認定。又性侵害犯罪態樣複雜多端，且通常具有高度隱密
    性，若案發當時僅有被告與被害人2人在場，事後常有各執
    一詞，而有難辨真偽之情形。事實審法院為發現真實，以維
    護被告之正當利益，對於被害人之陳述是否可信，自應詳加
    調查，除應就卷內相關證據資料細心剖析勾稽，以究明被害
    人之陳述是否合於情理以外，尤應調查其他相關佐證，以查
    明其陳述是否確與事實相符。亦即被害人之陳述，不得作為
    有罪判決之唯一證據，仍須有補強證據以保障其憑信性，證
    明確與事實相符，始得採為被告論罪科刑之基礎，不能單憑
    被害人片面之陳述，遽對被告論罪科刑（最高法院102年度
    台上字第299號、105年度台上字第1331號判決意旨參照）。
    是性侵害案件之被害人就被害經過之陳述，除須無瑕疵可指
    ，且須就其他方面調查與事實相符，亦即仍應調查其他補強
    證據以擔保其指證、陳述確有相當之真實性，而為通常一般
    人均不致有所懷疑者，始得採為論罪科刑之依據，非謂被害
    人已踐行人證之調查程序，即得恝置其他補強證據不論，逕
    以其指證、陳述作為有罪判決之唯一證據（最高法院95年度
    台上字第6017號判決同此意旨參照）。
三、公訴意旨認被告涉犯前開加重強制猥褻罪嫌及強制猥褻罪嫌
    ，無非係以：被告於警詢及偵查中之供述、證人甲女於警詢
    及偵查中之證述、證人A女於警詢及偵查中之證述、證人即
    甲女老師陳○○於偵查中之證述、證人即甲女同學鄭○○於偵查
    中之證述，為其論據。訊據被告固坦承其為甲女之繼父，惟
    堅決否認有何加重強制猥褻及強制猥褻之犯行，辯稱：我對
    於甲女管教嚴格，甲女可能因此懷恨在心，才會告我猥褻等
    語。　　
四、經查：
  ㈠甲女雖於警詢、偵查及法院審理時，始終指稱被告於公訴意
    旨㈠、㈡所指時地，觸摸其胸部、下體而為猥褻之行為，然此
    被害人之陳述，仍應有補強證據保障其憑信性，始得採為被
    告論罪科刑之基礎。
　㈡公訴意旨㈠即104年7、8月間強制猥褻部分：
　　⒈甲女於其母A女與被告結婚後，3人同住在柴○路址之事實，
      固據甲女指證在卷，核與證人A女證述情節相符（見原審
      可閱卷一第31頁反面、第32頁正面、第36頁正面），堪予
      認定。惟依甲女於106年5月17日偵查所指，其在當日遭被
      告猥褻後，隨即外出使用手機聯絡同學鄭○○，向鄭 ○○告
      知受害情形，並在7甲11等候其母A女返家（見可閱偵卷第
      28頁反面、第29頁正面，原審可閱卷一第23頁正、反面）
      。核與其先前即同年3月22日警詢陳稱，事後衝出家門，
      以電話告知A女，經A女表示下次不要與被告獨處等語（見
      可閱偵卷第8頁正面）之事後反應與聯絡、求助情形，已
      有出入。
　　⒉再證人即甲女同學鄭○○明確指稱：甲女是在106年3月18日
      提到遭被告觸摸、騷擾2次，此前不曾提及受害之事，亦
      未以電話告知受害情事，且在國一即104年9月入學前，其
      與甲女亦不認識等情（見原審可閱卷一第44至45頁），核
      與甲女偵查所指之事後反應亦有不符。
　　⒊A女固於偵查中陳稱甲女當日在7甲11等候其一同返家等語
      （見可閱偵卷第30頁反面），而與甲女指訴情節相符。然
      A女先於警詢時指稱甲女只有說過106年2月受害之事（即
      公訴意旨㈡）（見可閱偵卷第13頁正、反面）；偵查中始
      改稱「第一次」（指公訴意旨㈠）是在下班回家後，經甲
      女告知（見本院卷第282、289至290頁勘驗筆錄及附件）
      。嗣經檢察官詢問：為何方才甲女她是打電話給妳後，A
      女又稱：「有，確實有這件事」（見可閱偵卷第30頁正、
      反面）。繼經檢察官詢問A女是否曾在下班時，去7甲11接
      甲女返家後，方指甲女被摸後，不敢返家，所以在7甲11
      等待A女帶同回家等語（見可閱偵卷第30頁反面）。嗣經
      本院審理時，則就各該情節表示都已忘記云云（見本院卷
      第205至208頁）。綜觀A女就104年間與甲女指訴相符之證
      述，多在知悉A女指述內容後附和所為，是以A女既未見聞
      甲女指證之被害經過（見可閱偵卷第13頁正面，原審可閱
      卷一第32至34頁），對於甲女在該次事發所為反應及其母
      女間之對話情形，指證亦有反覆，亦難據以佐證甲女所為
      不利被告之指訴。
　㈡公訴意旨㈡即104年1、2月間強制猥褻部分：　
　　⒈本案始於甲女在106年3月18日與鄭○○外出期間，因甲女接
      獲被告電話，而向被告央求延後返家未果，遂對鄭○○陳稱
      自己曾經遭受被告侵犯之事。同年月20日，在鄭○○建議陪
      同下，由甲女向老師陳○○說明後，由學校通報查獲，此據
      證人鄭○○、陳○○證述明確在卷，互核相符（見可閱偵卷第
      36頁正、反面，原審可閱卷一第44頁正、反面、第48頁正
      面），並有性侵害通報單可憑（彌封卷附）。是以甲女是
      在被告拒絕其延後返家之要求後，始以曾受被告性侵之事
      ，向同行之鄭○○表達不願返家之原因，首堪認定。
　　⒉甲女於106年3月20日向老師陳○○陳稱此次（106年寒假）之
      受害時間是在日間（中午或下午），此據證人陳○○指證明
      確（見可閱偵卷第36頁正面）。核與甲女經通報後，同年
      月22日警詢所指之某日晚上10時許（見可閱偵卷第8頁反
      面），明顯不符。以A女受害與供述時間相距未逾3月（10
      6年1、2月間至同年3月），何以在短短2日之內（106年3
      月20日及同年月22日）出現該等歧異之指證，已非無疑。
　㈢甲女早自105年11月間，因出現自我傷害行為，由學校輔導在
    先，過程中，甲女除反應被告對其管教甚嚴，常常責駡情形
    ，且在手機偷竊事件後更劇，令其感到不耐及生氣；又要求
    其將LINE之好友名單及對話紀錄全部刪除，不允許其與網友
    聯絡聊天；規定晚上10點後手機須由被告暫時保管；趁其上
    學時間，翻找抽屜偷看其日記，甚至要求其丟掉等語。經評
    估甲女：⑴因負面情緒而有自傷行為，⑵好於說他人八卦，窺
    探他人隱私，說謊，欺負弱小，因而造成人際關係不佳，⑶
    似乎因為人際關係不佳而與網友互動頻繁，且有網路沉迷，
    ⑷轉介當週有偷竊手機行為外（見本院卷第172頁，甲女之輔
    導教師評估摘要表），在105年11月28日，12月6日、8日、1
    3日、14日、19日、26日、27日，106年1月4日、5日、10日
    ，2月20日，3月2日、10日、13日等多次密集晤談過程中，
    甲女均僅談及被告對其生活監管限制，並拒絕讓甲女與男友
    外出外，使甲女感覺委屈外，均未透露或顯示本案相關受害
    情節，或被告有何逾矩之肢體接觸行為及相關不滿情緒。直
    至甲女在同學鄭○○勸導建議下，與老師陳○○相約後，始談及
    本案被害情事，以上有甲女之輔導教師輔導紀錄表可憑（見
    本院卷第173至176、179頁）。觀之甲女在前開輔導過程中
    ，既未掩飾對於被告之不滿感受與具體事由，亦未隱瞞自己
    先前之戀情及與男友交往狀況，當已真實完整陳述生活情形
    與情緒感受，卻從未提及遭受被告性侵乙事，則其若在104
    年7、8月間已遭被告猥褻在先，復於106年1、2月間再次受
    害，何以仍須經由同學主導建議，始與老師相約，陳述受害
    情事，更屬有疑。
　㈣綜上，依證人A女所述，其並未見聞甲女所指之被害經過。而
    證人鄭○○、陳○○所述，則係經由甲女傳述之被害情節，而無
    彼等經由接觸、觀察所知之異狀，是為與被害人陳述具有同
    一性之累積證據。另經本院囑託財團法人亞東紀念醫院對被
    害人進行鑑定之結果，亦認：甲女雖於一般臨床表現長期有
    情緒低落、自我傷害等症狀，然就本案直接涉及之犯行部分
    ，在創傷後壓力症（PTSD）診斷準則中，符合暴露於性侵害
    犯行之各項症狀面上：侵擾的災難經驗症狀，表現並不明顯
    ；持續避免相關災難相關的刺激，則有部分迴避行為，然較
    一般臨床表現較不明顯；和災難相關的負向改變的認知或情
    緒方面，其負面情緒受與受被告之整體生活管理有關，而與
    犯行可能少部分相關；在和災難相關的警醒及反應上，甲女
    之陳述亦不明顯。復考量甲女主觀感受被告行為與其困擾之
    關連性為低，及案發前後其整體情緒均低，變化幅度較少，
    故經鑑定認為甲女並無明顯因受性侵害犯罪而致之創傷反應
    ，有該院精神鑑定報告書可稽（見本院卷第297至301頁）。
    是此部分亦不足補強並擔保甲女之指證。　　
五、綜上所述，本件依公訴意旨所指證據，並未達於通常一般人
    均不致有所懷疑，而得確信被告涉犯前開加重強制猥褻及強
    制猥褻等犯行之程度。此外，復查無其他積極證據足資證明
    被告涉有公訴意旨所指該二犯行，即不能說服本院形成被告
    有罪之確信。揆諸首揭說明，自屬不能證明被告犯罪。原審
    未詳究實情，以被告有對A女為前開二犯行，遽予論罪科刑
    ，尚有未洽，被告上訴執此指摘原判決不當，為有理由，應
    由本院將原判決有罪部分撤銷，依法為被告無罪之諭知。
據上論斷，應依刑事訴訟法第369條第1項前段、第364條，第301
條第1項，判決如主文。
本案經檢察官滕治平到庭執行職務。
中　　華　　民　　國　　109 　年　　8 　　月　　18　　日
　              　刑事第六庭    審判長法　官  劉方慈
                                      法　官  許曉微
                                      法　官  林家賢
以上正本證明與原本無異。
檢察官如不服本判決，應於收受送達後20日內向本院提出上訴書
狀，其未敘述上訴之理由者並得於提起上訴後20日內向本院補提
理由書（均須按他造當事人之人數附繕本）「切勿逕送上級法院
」。
                                      書記官  謝文傑
中　　華　　民　　國　　109 　年　　8 　　月　　18　　日